【裁判字號】    99,簡上,161
【裁判日期】    990830
【裁判案由】    詐欺
【裁判全文】
臺灣桃園地方法院刑事判決             99年度簡上字第161號
上  訴  人
即  被  告  丙○○原名劉珨璘.
上列上訴人即被告因詐欺案件，不服本院於民國98年12月31日以
98年度壢簡字第2418號所為之第一審簡易判決（聲請簡易判決處
刑書案號：98年度偵字第12996 號、第13486 號）提起上訴，本
院管轄第二審之合議庭判決如下：
    主  文
上訴駁回。
丙○○緩刑貳年，並應於本判決確定之日起陸個月內，向公庫支
付新臺幣肆萬元。
    事  實
一、丙○○（原名劉珨璘）明知申辦金融機構帳戶使用乃個人理
    財且為輕而易舉之事，無正當理由徵求他人提供金融機構帳
    戶者，極易利用該等帳戶為與財產有關之犯罪工具，且可預
    見金融機構帳戶提供他人使用將幫助他人實施詐欺犯罪，惟
    仍基於縱有人以其金融機構帳戶實施詐欺犯罪亦不違背其本
    意之幫助犯意，於民國98年4 月14日至98年4 月21日間某日
    ，在桃園縣某處，將其在玉山商業銀行中壢分行（下稱玉山
    商銀中壢分行）所申辦使用之帳號000-0000000000000 號帳
    戶之提款卡及密碼，以應徵工作為由，交給真實姓名年籍不
    詳之成年人士，再由該成年人士轉交其所屬或其他犯罪集團
    成員使用。上揭詐欺集團成員，旋基於意圖為自己不法所有
    之犯意，於98年4 月21日下午10時15分許，致電乙○○，佯
    稱乙○○先前網路購物誤設為分期扣款，需至自動櫃員機取
    消，致乙○○陷於錯誤，依該詐欺集團成員指示，於同日下
    午10時54分許，自台南縣鹽水鎮○○路178 號前某自動櫃員
    機，將新臺幣（下同）7,018 元匯入上開帳戶內；另於同日
    某時許，致電甲○○，誆稱甲○○先前網路購物誤遭設定為
    分期扣款，需至自動櫃員機操作，致甲○○陷於錯誤，依該
    詐欺集團成員指示，於同日下午10時1 分許，自臺中市○區
    ○○路全家便利商店之自動櫃員機，將11,018元匯入上開帳
    戶內，旋由詐欺集團成員提領一空。乙○○、甲○○至此始
    知受騙，遂報警處理，經警循線查悉上情。
二、案經乙○○、甲○○訴由桃園縣政府警察局中壢分局報請臺
    灣桃園地方法院檢察署檢察官偵查後，聲請簡易判決處刑。
    理  由
一、證據能力說明
  (一)按被告之自白，非出於強暴、脅迫、利誘、詐欺、疲勞訊問
    、違法羈押或其他不正之方法，且與事實相符者，得為證據
    ；被告陳述其自白係出於不正之方法者，應先於其他事證而
    為調查，該自白如係經檢察官提出者，法院應命檢察官就自
    白之出於自由意志，指出證明之方法，刑事訴訟法第156 條
    第1 項、第3 項定有明文。準此，被告對檢察官所提被告於
    警詢時及偵查中自白之證據能力俱無意見，本院亦查無明顯
    事證足證檢、警機關於製作該等筆錄，有對被告施以不正方
    法之情事，是被告於審判外之陳述，均係出於任意性之陳述
    ，且與事實相符，均認具證據能力。
  (二)次按被告以外之人於審判外之言詞或書面陳述，除法律有規
    定者外，不得作為證據。被告以外之人於審判外之陳述，雖
    不符前4 條（指刑事訴訟法第159 條之1 至第159 條之4 ）
    之規定，而經當事人於審判程序同意作為證據，法院審酌該
    言詞陳述或書面陳述作成時之情況，認為適當者，亦得為證
    據。刑事訴訟法第159 條第1 項、第159 條之5 第1 項，分
    別定有明文。查被告於審判程序中，對於證人即被害人乙○○、甲○○、證人即銀行人員吳嘉柱於審判外之陳述筆錄，
    及其他文書證據，均不爭執證據能力，公訴檢察官對此等證
    據之證據能力亦不爭執，其等警詢筆錄係證明犯罪事實存否
    所必要之證據，而足見審判外筆錄及文書具相當之可信性，
    依前述「同意性」之傳聞法則例外規定，被告以外之人於審
    判外之陳述均具證據能力。又第一銀行自動付款交易明細表
    、臺中市警察局第三分局正義派出所98年4 月21日受理刑事
    案件報案三聯單（被害人：甲○○）、受理各類案件紀錄表
    、受理詐騙帳戶通報警示簡便格式表、內政部警政署反詐騙
    案件紀錄表、金融機構聯防機制通報單暨台新銀行自動櫃員
    機交易明細表、玉山銀行中壢分行99年2 月26日玉山中壢字
    第0990225004號函覆暨檢送被告丙○○（原名劉珨璘）開戶
    基本資料及交易往來明細表等資料（參98年度偵字第12996
    號卷第9 頁、98年度偵字第13486 號卷第16頁至第21頁、本
    院卷第19頁至第77頁），均與本案事實具有自然關聯性，復
    屬書證性質，且查無事證足認有違背法定程序或經偽造、變
    造所取得之情事，而被告對此部分之證據能力亦不爭執，是
    堪認有證據能力，附此敘明。
二、被告上訴意旨略以：被告上訴狀未具理由，嗣於本院審理中
    坦承係因應徵工作時，對方告知需提供提款卡及密碼，伊自
    忖所交付之玉山商業銀行中壢分行帳號000-0000000000000
    號帳戶內存款所剩無幾，且已有3 、4 個月賦閒在家，遂將
    提款卡及密碼交給對方，而對前述犯罪事實自承不諱，並表
    示悔意，請求宣告緩刑等語。
三、犯罪事實之認定
    訊據被告丙○○對於上開犯罪事實，於本院審理時自白不諱
    ，核與證人即被害人乙○○於警詢時證述：其於98年4 月21
    日下午10時15分許，在台南縣鹽水鎮○○路學校宿舍，接獲
    自稱奇摩拍賣中心人員來電告知其先前網路購物誤勾選為分
    期付款，每月將遭固定扣款，事後又接獲自稱華南銀行人員
    警告，其不察遂依該來電人員指示至自動提款機操作匯款7,
    018 元至帳號000-0000000000000 號帳戶內等語合致（參98
    年度偵字第12996 號卷第7 頁至第8 頁）；另核與證人即被
    害人甲○○於警詢中稱：渠於98年4 月21日下午某時，在居
    處接獲不詳女子來電告知先前網路購物，因銀行設定錯誤造
    成購物金變成分期付款將連續扣款，要求再與華南銀行客服
    聯絡，事後渠依另位女子指示匯款，而於當日在台中市○區
    ○○路全家超商內以台新銀行ATM 轉帳匯款11,018元至帳號
    000-0000000000000 號帳戶後發覺有異等情相符（參98年度
    偵字第13486 號卷第9 頁至第10頁）。此外，亦有銀行人員
    吳嘉柱在警詢中證述明確（參98年度偵字第13486 號卷第11
    頁至第12頁），並有第一銀行自動付款交易明細表、臺中市
    警察局第三分局正義派出所98年4 月21日受理刑事案件報案
    三聯單（被害人：甲○○）、受理各類案件紀錄表、受理詐
    騙帳戶通報警示簡便格式表、內政部警政署反詐騙案件紀錄
    表、金融機構聯防機制通報單暨台新銀行自動櫃員機交易明
    細表、玉山銀行中壢分行99年2 月26日玉山中壢字第099022
    5004號函覆暨檢送被告丙○○（原名劉珨璘）開戶基本資料
    及交易往來明細表等資料在卷可佐（參98年度偵字第12996
    號卷第9 頁、98年度偵字第13486 號卷第16頁至第21頁、本
    院卷第19頁至第77頁）。足認被告於本院審理時，所為之自
    白具真實性而足採信。綜上所述，本件事證已臻明確，被告
    如事實欄所載犯行洵堪認定，應予依法論科。
四、論罪科刑之法律適用：
  (一)核被告丙○○所為，係犯刑法第30條第1 項、刑法第339 條
    第1 項之幫助詐欺取財罪。按刑法上之幫助犯，係對於犯罪
    與正犯有共同之認識，而以幫助之意思，對於正犯資以助力
    ，而未參與實施犯罪之行為者而言（最高法院75年度台上字
    第1509號、88年度台上字第1270號判決參照）。是以如未參
    與實施犯罪構成要件之行為，而係出於幫助之意思提供助力
    ，即屬幫助犯，而非共同正犯。本件被告基於幫助詐欺之犯
    意，提供上開玉山商業銀行中壢分行帳戶相關資料與犯罪集
    團人士，作為其後對被害人實施詐騙行為之用，致使被害人
    陷於錯誤，因而匯款至被告所提供之上開帳戶內，是被告所
    為係參與詐欺罪構成要件以外之行為，且在無證據證明被告
    係以正犯而非以幫助犯之犯意參與犯罪之情形下，應認其所
    為係幫助犯而非正犯行為。原審以被告犯行明確，依刑法第
    339 條第1 項、第30條第1 項、第2 項、第55條、第41條第
    1 項前段，刑法施行法第1 條之1 第1 項、第2 項前段，逕
    以簡易判決判處有期徒刑4 月，並諭知如易科罰金，以新臺
    幣2,000 元折算1 日，其認事用法，核無不合，量刑亦屬妥
    適。至被告上訴意旨原否認犯行，嗣坦承上開犯罪事實，請
    求宣告緩刑。而按法官於有罪判決中，究應如何量處罪刑，
    抑或是否宣告緩刑等，均為實體法賦予審理法官裁量之刑罰
    權事項，法官行使此項裁量權，自得依據個案情節，參諸刑
    法第57條所定各款犯罪情狀之規定，於該法定刑度範圍內，
    基於合義務性之裁量，量處被告罪刑；至是否為緩刑之宣告
    ，亦應形式上審究是否符合刑法第74條所定前提要件，並實
    質上判斷被告所受之刑，是否有以暫不執行為適當之情形等
    要件。質言之，法官為此量刑或緩刑宣告之裁量權時，除不
    得逾越法定刑或法定要件外，尚應符合法規範之體系及目的
    ，遵守一般有效之經驗及論理法則等法原則，亦即應兼顧裁
    量之外部及內部性，如非顯然有裁量逾越或裁量濫用之違法
    情事，自不得任意指摘為違法（最高法院80 年 台非字第47
    3 號判例、75年台上字第7033號判例、72年台上字第6696號
    判例、72年台上字第36 47 號判例意旨參照）。原審量定刑
    期，已審酌被告提供上開帳戶交付他人充為犯罪收贓之用，
    不僅助長詐欺等財產犯罪於社會上充斥橫行，且因有「人頭
    戶」包藏掩飾致而查緝困難之故，主犯成員遂有恃無恐，行
    徑更加囂張、狂放，直視法律為無物，是見被告犯行所生之
    危害極鉅，併考量本件被告未坦承全部犯行之犯後態度等一
    切情狀，而判處被告有期徒刑4 月，並諭知易科罰金之折算
    標準，固然對於以2,000 元折算1 日之易刑處分標準為何，
    是否考量被告職業、資力等而認以2,000 元為適當並無敘及
    理由，惟尚難認已逾越適當性、必要性及相當性之比例原則
    而有違法。綜上，本件原審判決認事用法及量刑既均無違誤
    瑕疵可指，本案被告上訴自無理由，應予駁回。
  (二)末查，被告前未曾因故意犯罪受有期徒刑以上刑之宣告，此
    有臺灣高等法院被告前案紀錄表可按，其因一時失慮，偶罹
    刑典，固尚未賠償金額給予被害人而徵得被害人原諒，然查
    被害人經本院傳喚其等到庭，惟均無正當理由未到庭，亦未
    對本件表示任何意見，致被告無從與之商談和解，給付賠償
    金額，然被告於本院審理中亦陳明願支付公庫一定金額以示
    悔意，其經此偵、審教訓後，當知所警惕，本院認尚無逕對
    被告施以短期自由刑之必要，為期其能有效回歸社會，故對
    被告宣告之刑，以暫不執行為適當，爰分別依刑法第74條第
    1 項第1 款、第2 項第4 款規定，併予宣告緩刑2 年，並命
    於本判決確定後6 個月內，向公庫支付新臺幣4 萬元，以勵
    自新。
據上論斷，應依刑事訴訟法第455 條之1 第1 項、第3 項、第36
8 條，刑法第74條第1 項第1 款、第2 項第4 款，判決如主文。
本案經檢察官梁光宗到庭執行職務。
中    華    民    國    99    年    8     月    30    日
              刑事第六庭  審判長法  官  錢建榮
                                法  官  張詠晶
                                法  官  呂美玲
以上正本證明與原本無異。
不得上訴。
                                書記官  李玉華
中    華    民    國    99    年    8     月    31    日

司法院資訊處製作；財團法人民間司法改革基金會備份。
